【裁判字號】    97,上易,759
【裁判日期】    970515
【裁判案由】    竊盜
【裁判全文】
臺灣高等法院刑事判決                 97年度上易字第759號
上  訴  人  乙○○
即  被  告
上列上訴人因竊盜案件，不服臺灣士林地方法院97年度易字第25
9 號，中華民國97年2 月15日第一審判決（起訴案號：臺灣士林
地方法院檢察署97年度偵字第1720號），提起上訴，本院判決如
下：
    主  文
上訴駁回。
    事  實
一、乙○○前因妨害自由、違反動產擔保交易法及違反肅清煙毒
    條例等案件，經法院分別判處拘役30日、有期徒刑4 月、有
    期徒刑4 年確定，上開3 案接續執行，甫於民國（下同）93
    年3 月19日縮短刑期假釋出監，現仍在假釋期間內（假釋期
    滿日期為97年7 月29日）。仍不知警惕，竟意圖為自己不法
    之所有，於97年1 月19日5 時30分許之夜間，攜帶他人所有
    客觀上足以對人之身體、生命造成威脅之斜口鐵鉗1 支，侵
    入甲○○位於臺北市北投區○○○路60巷6 弄16號1 樓住處
    內，竊取甲○○所有之皮夾1個（內含新臺幣〈下同〉3700
    元、國民身分證、健保卡、郵局金融卡各1 張）。旋為甲○
    ○發現報警，經警於同日6 時10分許在台北市北投區○○○
    路80巷90弄口查獲，並扣得前揭斜口鐵鉗1 支。
二、案經臺北市政府警察局北投分局報告臺灣士林地方法院檢察
    署檢察官偵查起訴。
    理  由
壹、程序方面：
    按被告以外之人於審判外之陳述，雖不符刑事訴訟法第159
    條之1 至第159 條之4 之規定，而經當事人於審判程序同意
    作為證據，法院審酌該言詞陳述或書面陳述作成時之情況，
    認為適當者，亦得為證據；當事人、代理人或辯護人於法院
    調查證據時，知有刑事訴訟法第159 條第1 項不得為證據之
    情形，而未於言詞辯論終結前聲明異議者，視為有前項之同
    意，刑事訴訟法第159 條之1 、第159 條之5 第1 項、第2
    項分別定有明文。經查，本判決下列所引用之被告以外之人
    於審判外之陳述或非供述證據，檢察官、被告於原審及本院
    言詞辯論終結前均未聲明異議，本院審酌上開證據資料製作
    時較無人情施壓或干擾，亦無不當取供，及證明力明顯過低
    之瑕疵，認以之作為證據應屬適當，故揆諸前開規定，認前
    揭證據資料有證據能力，合先敘明。
貳、實體方面：
一、訊據被告乙○○固不否認有於97年1 月19日早晨侵入臺北市
    北投區○○○路60巷6 弄16號1 樓行竊等情，惟矢口否認有
    何攜帶兇器、及於夜間侵入住宅等加重竊盜犯行，辯稱：其
    為保全人員，於巡邏時撿到斜口鐵鉗，擺在口袋內準備交給
    事務所主任處理，並非故意攜之竊盜，且案發時已經天亮，
    路燈業已關閉，伊應非於夜間竊盜云云。惟查：
（一）被告乙○○於警詢及原審審理時自承：伊於97年1 月19日
      5 時30分左右侵入臺北市北投區○○○路60巷6 弄16號1
      樓行竊，進入該址後，在進門右邊第一個房間發現一個咖
      啡色長型皮包，得手後立即被屋主發現，逃跑至文林北路
      80巷90弄口時便把得手之咖啡色長型皮包丟棄在巷口，但
      隨即被屋主、兩個年輕人與警方在巷口查獲，並在現場起
      獲贓物咖啡色長型皮包一個等語（見偵查卷第17頁；原審
      卷第18頁）。核與證人即被害人甲○○於警詢時證稱：於
      97年1 月19日5 時30分左右，在臺北市北投區○○○路60
      巷6 弄16號1 樓住處，當時與先生正準備要外出做生意，
      發現有人躲在房間內便立即報警，該名竊賊就奪門而出，
      警方與其先生於文林北路80巷90弄口合力把竊嫌抓到。經
      清點後失竊一個皮夾，皮夾內有伊之身分證、健保卡、郵
      局金融卡及現金3700元整等語（見偵查卷第23頁至第24頁
      ）大致相符。此外，復有臺北市政府警察局北投分局石牌
      派出所扣押物品目錄表、證物認領保管單各1 件、查扣物
      品及現場照片5 幀附卷可稽（見偵查卷第11頁、第25頁、
      第26頁至第28頁），足認被告前開自白與事實相符，應堪
      信為真實。
（二）按刑法上所謂夜間，為日出前日沒後，此徵之刑事訴訟法
      第100 條之3 第3 項之規定，至為明顯（最高法院29年滬
      上字第63號判例同此意旨）。查被告自承係於97年1 月19
      日5 時30分左右潛入被害人家中行竊，斯時天色暗暗的，
      太陽還未出來等語（見偵查卷第17頁；原審卷第18頁），
      而依據卷附之交通部中央氣象局編印之97年度臺北地區日
      出日沒時刻表所示，97年1 月19日日出之時間為早上6 時
      41分（見原審卷第33頁），而被告經被害人當場發現後，
      被拘捕之時間為該日上午6 時10分許，足認被告侵入被害
      人住處竊盜時係屬日出前日沒後之夜間無訛。是被告辯稱
      ：案發時，已經天亮云云，顯無足取。
（三）再按刑法第321 條第1 項第3 款規定所謂之兇器，其種類
      並無限制，凡客觀上足對人之生命、身體、安全構成威脅
      ，具有危險性之兇器均屬之，且祇須為犯行時攜帶此種具
      有危險性之兇器為已足，不論行為人是否於攜帶之初即有
      行兇之意圖？是否攜帶之目的在於便利犯案？是否於犯案
      之過程中已經使用該兇器？均應成立刑法第321 條第1 項
      第3 款規定所謂之攜帶兇器竊盜罪（最高法院70年台上字
      第1613號、79年台上字第5253號判例、最高法院94年台上
      字第3149號判決亦同此意旨）。經查：被告於警詢先供稱
      ：警方查獲時，從伊右後口袋拿出斜口鐵鉗1 支，攜帶該
      工具是為了方便修理機車等語（見偵查卷第18頁）；嗣於
      偵審時又改稱：身上口袋中攜帶之斜口鐵鉗是在工地所拾
      得，因其為保全人員，在凌晨1 、2 時巡樓時，在地下室
      停車場撿到後放在口袋，準備當日早上交給工地主任，不
      是故意攜帶兇器去竊盜等語（見偵查卷第49頁；原審卷第
      18頁、第22頁；本院卷第23頁反面）。是被告既不否認於
      行竊時確有攜帶斜口鐵鉗一節，且扣案之斜口鐵鉗1 支，
      其主要係以金屬材質製成，質地堅硬，客觀上足對人之生
      命、身體、安全構成威脅，自屬具有危險性之兇器，揆諸
      前揭說明，不論被告是否於攜帶之初即有行兇之意圖或攜
      帶之目的是否便於犯案，均不影響被告有攜帶兇器行竊之
      判斷。
（四）綜上所述，本件事證明確，被告犯行洵堪認定，應予依法
      論科。
二、核被告所為，係犯刑法第321 條第1 項第1 款、第3 款之攜
    帶兇器，於夜間侵入住宅竊盜罪。
三、原審認被告罪證明確，因而依刑法第321 條第1 項第1 款、
    第3 款之規定，並審酌被告前有竊盜前科，素行非佳，不思
    正途謀生，卻於夜間攜帶兇器侵入他人住宅行竊，所採犯罪
    手法危害社會治安並非輕微，惟念其事後尚能坦承犯行，犯
    後態度尚可，及其生活狀況、品行、智識程度及公訴人求處
    有期徒刑1 年稍嫌過重等一切情狀，量處被告有期徒刑8 月
    ，並以於被告身上所查扣之斜口鐵鉗1 支，被告否認為其所
    有，尚乏證據證明渠等所供不實，復非屬違禁物，爰不予宣
    告沒收。其認事用法，並無違誤，量刑亦稱妥適。被告上訴
    意旨，仍執前詞，指摘原判決不當，並無理由，應駁回之。
四、據上論斷，應依刑事訴訟法第368 條，判決如主文。
本案經檢察官呂文忠到庭執行職務。
中    華    民    國    97    年    5     月    15    日
                  刑事第三庭審判長法  官  蔡秀雄
                                  法  官  許文章
                                  法  官  謝靜恒
以上正本證明與原本無異。
不得上訴。
                                  書記官  陳珮茹
中    華    民    國    97    年    5     月    15    日
附錄：本案論罪科刑法條全文
刑法第321條
犯竊盜罪而有左列情形之一者，處6月以上、5年以下有期徒刑：
一  於夜間侵入住宅或有人居住之建築物、船艦或隱匿其內而犯
    之者。
二  毀越門扇、牆垣或其他安全設備而犯之者。
三  攜帶兇器而犯之者。
四  結夥三人以上而犯之者。
五  乘火災、水災或其他災害之際而犯之者。
六  在車站或埠頭而犯之者。
前項之未遂犯罰之。


司法院資訊處製作；財團法人民間司法改革基金會備份。
